臺灣臺中地方法院民事裁定　　　　　100年度司養聲字第188號
聲　請　人
即　收養人　小湯瑪斯‧賴瑞‧坎.
　　　　　　即Thomas L.
　　　　　　海瑟‧司空費爾德‧.
　　　　　　即Heather .
共同代理人　牛芸
聲　請　人
即被收養人　陳紫萱
法定代理人　陳旻琪
上列當事人間請求收養認可事件，受臺灣嘉義地方法院裁定移轉
管轄而來，本院裁定如下：
    主  文
小湯瑪斯‧賴瑞‧坎貝爾即Thomas Larry Campbell,Jr.、海瑟
‧司空費爾德‧坎貝爾即Heather SchonfeldtCampbell於民國一
○○年三月三日共同收養陳紫萱為養女，應予認可。
程序費用由聲請人負擔。
    理  由
一、按民事訴訟法第28條第1項及第29條至第31條之規定，除別
    有規定外，於非訟事件準用之，非訟事件法第5條明文規定
    。又依民事訴訟法第28條第1項及第30條之規定，訴訟之全
    部或一部，法院認為無管轄權者，依原告聲請或依職權以裁
    定移送其管轄法院；移送訴訟之裁定確定時，受移送之法院
    受其羈束，不得以該訴訟更移送於他法院，但專屬於他法院
    管轄者，不在此限。另依非訟事件法第133條規定，民法第
    1079條所定認可收養子女事件，由收養人住所地之法院管轄
    ；收養人在中華民國無住所者，由被收養人住所地或所在地
    之法院管轄。是收養認可事件既非專屬管轄事件，本院自受
    臺灣嘉義地方法院裁定移轉管轄之羈束而享有管轄權，先予
    敘明。
二、次按涉外民事，在本法修正施行前發生者，不適用本法修正
    施行後之規定，民國（以下未標明年別者，均同）99年5月
    26日修正、100年5月26日施行之涉外民事法律適用法第62條
    訂有明文。而本件收養契約於100年5月26日涉外民事法律適
    用法施行前即100年3月26日訂立，依上揭規定，自應適用修
    正施行前涉外民事法律適用之規定。又收養事件，其中一方
    為外國人者，依100年5月26日修正施行前之涉外民事法律適
    用法第18條第1項、第28條之規定，收養之成立及終止，依
    各該收養者、被收養者之本國法；依本法適用當事人本國法
    時，如其國內各地方法律不同者，依其國內住所地法，國內
    住所不明者，依其首都所在地法。查本件收養人小湯瑪斯‧
    賴瑞‧坎貝爾即Thomas Larry Campbell,Jr.、海瑟‧司空
    費爾德‧坎貝爾即Heather SchonfeldtCampbell均為美國籍
    人民，渠等在美國之住所地位於北卡羅來納州，而被收養人
    陳紫萱為中華民國人民，此有收養人護照影本、國際收養家
    庭訪視報告（原文暨譯本）及被收養人戶籍謄本在卷可稽。
    揆諸上開規定，本件自應適用美國北卡羅來納州及我國關於
    收養之規定。依我國民法之規定，夫妻收養子女時，應共同
    為之；子女被收養時，應得其父母同意。前項同意應作成書
    面並經公證。但已向法院聲請收養認可者，得以言詞向法院
    表示並記明筆錄代之；被收養者未滿7歲時，應由其法定代
    理人代為並代受意思表示。被收養者之父母已依前2項規定
    以法定代理人之身分代為並代受意思表示時，得免依前條規
    定為同意；收養應以書面為之，並向法院聲請認可。收養有
    無效、得撤銷或違反其他法律規定者，法院應不予認可；法
    院為未成年人被收養之認可時，應依養子女最佳利益為之；
    收養自法院認可裁定確定時，溯及於收養契約成立時發生效
    力，民法第1074條本文、第1076條之1第1項本文、第2項、
    第1076之2第1、3項、第1079條、第1079條之1、第1079條之
    3本文分別定有明文。又法院認可兒童及少年收養事件，應
    基於兒童及少年之最佳利益，斟酌收養人之人格、經濟能力
    、家庭狀況及以往照顧或監護其他兒童及少年之紀錄決定之
    ；法院認可兒童及少年之收養前，應命主管機關或兒童及少
    年福利機構進行訪視，提出調查報告及建議。收養人或收養
    事件之利害關係人亦得提出相關資料或證據，供法院斟酌，
    兒童及少年福利法第14條第1、4項亦定有明文。再按美國北
    卡羅來納州收養法規有關收養規定：(一)須經何人同意：收養
    須經雙親、任何「合法父親」（當嬰兒出生時，該名男子與
    生母仍具有合法婚姻，或在夫妻分居後280天內）、合法監
    護人或兒童所被讓渡的機關的同意。(二)被收養人之同意：12
    歲或以上年齡之兒童之收養須經其本人同意始生效。(三)不須
    雙親之同意：當父母之親權已遭剝奪時；而未具名生父之權
    利亦被剝奪。
三、本件聲請意旨略以：收養人小湯瑪斯‧賴瑞‧坎貝爾（男、
    西元1968年1月16日生）及史黛芬妮‧洛藍茲‧史戴格（女
    、西元1975年8月14日生）係美國籍夫婦，渠等與被收養人
    陳紫萱（女、99年9月21日生、身分證統一編號：Ｚ00000000
    0號），由被收養人之法定代理人即生母陳旻琪代為並代受
    意思表示，於100 年3月3日簽訂書面收養契約，由收養人收
    養被收養人為養女，為此依民法第1079條第1項規定聲請鈞
    院認可等語。並提出經駐亞特蘭大臺北經濟文化辦事處驗證
    之北卡羅來納州公證人證明書、收養同意書、媒合確認書、
    被收養人及出養人戶籍謄本影本、出養人及代理人身分證影
    本、授權書、聲明書、收養家庭訪視報告（原文影本、譯本
    ；內含在職證明、財產證明、健康證明、犯罪紀錄調查）、
    收養人夫妻美國護照（原文影本、譯本）、北卡羅來納州收
    養法規（原文影本、譯文）、居家生活照片等件為證。
四、經查:
  (一)本件被收養人陳紫萱（99年9月21日生）係未滿7歲之未成年
    人（父不詳），已由其法定代理人即生母陳旻琪代為並代受
    意思表示，於100年3月3日與收養人簽立書面契約，收養人
    與被收養人間確有收養之合意，有前開證據在卷可憑，復經
    收養人之代理人牛芸及被收養人生母陳旻琪於本院100年8月
    17日訊問時到庭陳明收養及出養之意願可據。
  (二)本院囑託財團法人中華民國兒童福利聯盟文教基金會派員就
    被收養人部分進行訪視，其訪視結果所示略以：被收養人現
    年11個月大，個性活潑不怕生，因生父母無婚姻關係，且生
    母家中無力負擔照顧責任，故尋求新希望社會福利基金會協
    助安置與出養事宜；被收養人目前發展狀況稍慢，因其有早
    產與顱內出血狀況，無法順利媒合國內收養人，故替其另媒
    合此對美國籍收養人，被收養人目前被照顧情況良好等語，
    此有該基金會100年8月18日兒盟訪字第1000217號函暨所附
    之收出養事件家庭訪視報告在卷可稽。又函請財團法人私立
    天主教中華聖母社會福利慈善事業基金會派員就被收養人生
    母部分進行訪視，其訪視報告載明略以：被收養人生母考量
    身體狀況不佳，又需負擔在外租屋生活費用及父親生活費，
    身體及經濟狀況難以撫育被收養人成長，遂於懷孕期間即有
    出養想法，其表示與手足間互動少，又擔憂恐遭父親責罵，
    故懷孕時未曾主動告知手足及父親，僅於產下被收養人後始
    告知父親；社工評估生母經濟狀況確實難以獨自撫育被收養
    人成長，且親友支持系統薄弱，難以提供生母撫育被收養人
    所需之經濟及照顧協助，實有出養必要性等語，此有該基金
    會100年9月29日（100）財中福基字第0737號函暨所附之收
    養案件訪視調查報告書附卷可憑。
  (三)另據收養人所提出之收養家庭訪視報告內容略以：1.職業與
    財務狀況：湯瑪斯目前在霍特小學擔任全職教師，海瑟則於
    西元2010年開始到蕊雷學校擔任兼職業務經理，除了1星期
    到蕊雷學校工作20小時之外，亦擔任威克教育夥伴的財務經
    理；收養人夫妻於西元2009年之共同薪資收入為85,049美金
    ，他們對於再扶養第2個兒童的能力覺得游刃有餘且穩當。
    2.健康狀況：收養人夫婦身心方面都很健康，沒有傳染性疾
    病。3.無犯罪紀錄查證：北卡羅來納州杜漢市的一般司法院
    於西元2010年7月23日所發出的最新犯罪紀錄清查指出，收
    養人夫婦都沒有任何犯罪紀錄。4.收養動機：收養人夫妻一
    直都知道他們想要為人父母，他們曾在婚後6個月開始試著
    懷孕，之後他們在西元2004年11月開始嘗試以人工受孕來解
    決不孕問題，不過都不成功，他們在西元2005年7月決定尋
    求收養，並藉由在中國大陸收養貝拉有了許多收穫及正面經
    驗，現期望家中增添第2個孩子，他們特別選擇到臺灣收養
    ，是因為他們都非常欣賞臺灣文化。5.評估與建議：收養人
    夫妻已符合北卡羅來納州的收養前規定，生理、精神與感情
    上也表現出已準備好成為收養父母，內森桑收養服務機構的
    評估是，收養人夫婦有穩定的住所，正當的工作與充裕的財
    務狀況，完全符合臺灣對收養家庭的資格要求，渠等被推薦
    並核准自臺灣收養1或2名性別不拘，年齡在0到24個月，身
    體健康或患有輕微可矯正的醫療狀況的兒童等語，此有收養
    人提出之收養家庭訪視報告在卷可按。
五、本院綜觀全卷並參考前揭訪視報告之評估與建議，認收養人
    夫婦在身心、家庭及經濟狀況各方面均適合收養，足以對被
    收養人為妥善之照顧；而被收養人之原生家庭顯然無法提供
    健全之成長環境教養被收養人；又本件收養並不具有民法第
    1079條之4、之5所定無效或得撤銷之原因，且符合美國北卡
    羅來納州法規，是上開收養關係業已合法成立。執此，依被
    收養人最佳利益考量，並斟酌被收養人之生活扶養、身心健
    全發展及倫理道德之培養，為提供被收養人安全、關愛之生
    活教養環境，足認本件收養已符合被收養人之最佳利益，依
    法應予認可，並溯及於100年3月3日簽訂收養書面契約時發
    生效力。
六、依非訟事件法第21條第1項前段、第23條，民事訴訟法第85
    條第1項前段，裁定如主文。
中    華    民    國   100    年    11    月    4     日
                  家事法庭  司法事務官  蔡伊萍
以上正本係照原本作成。
如不服本件裁定，得於裁定書送達之翌日起10日內，以書狀敘述
理由，向本院提起抗告，並應繳納抗告費新台幣1000元。
中    華    民    國   100    年    11    月    4     日
                                書記官  王淑燕